【裁判字號】    89,交上易,1570
【裁判日期】    890517
【裁判案由】    過失致死等
【裁判全文】
臺灣高等法院臺中分院刑事判決                八十九年度交上易字第一五七號
    上  訴  人  臺灣彰化地方法院檢察署檢察官
    被      告  乙○○
右上訴人因被告過失致死等案件，不服臺灣彰化地方法院八十九年度交訴字第四十三
號中華民國八十九年五月十七日第一審判決（起訴案號：臺灣彰化地方法院檢察署八
十九年度偵字第一七四五號），提起上訴，本院判決如左：
    主      文
原判決撤銷。
乙○○過失致人於死，處有期徒刑陸月，如易科罰金，以參佰元折算壹日；又服用酒
類，不能安全駕駛動力交通工具而駕駛，處有期徒刑參月，如易科罰金，以參佰元折
算壹日。應執行有期徒刑捌月，如易科罰金，以參佰元折算壹日。
    事      實
一、乙○○於民國八十八年十二月二十九日凌晨三時許，在彰化縣員林鎮飲用啤酒後
    ，明知其未考領汽車駕駛執照，不得駕駛汽車，並應注意汽車駕駛人飲酒後，其
    吐氣所含酒精成份超過每公升○‧二五毫克以上者，不得駕車，且服用酒類後已
    不能安全駕駛汽車等動力交通工具時，更不得駕車，竟仍於飲酒後呼氣酒精濃度
    達每公升○‧八二毫克，已不能安全駕駛車輛時，仍自行駕駛借得之車牌號碼Ｎ
    Ｔ─七七八五號自用小貨車（向任職之補習班借得），由彰化縣員林鎮往臺中市
    方向行駛，乙○○駕駛上開車輛，並應注意行車速度依標誌，及汽車行駛時，駕
    駛人應注意車前狀況，且隨時採取必要之安全措施之規定，而依當時情形，並無
    不能注意之情事，竟疏於注意，於同日凌晨三時三十分許，沿該限速六十公里之
    彰化縣彰化市○○路，貿然以時速七十至八十公里之速度由南向北方超速行駛，
    至中山路與埔內街口時，適有劉順發騎乘腳踏車，沿埔內街由東向西方向橫越中
    山路，於駛至北向內線車道時，乙○○因酒醉後超速致駕駛失控，煞避不及，致
    其駕駛之車輛車頭撞及該腳踏車左後側車身，其所駕駛車輛隨後撞及安全島，劉
    順發因而倒地，經送醫急救，延至同日凌晨三時四十一分前某時，因車禍導致低
    血量性休克死亡。嗣經警據不詳姓名之人報案後至現場處理，對乙○○實施吐氣
    所含酒精成份測試結果，達每公升○‧八二毫克，超過標準值而查知酒醉駕車。
二、案經彰化縣警察局彰化分局報驗後由臺灣彰化地方法院檢察署檢察官檢舉偵查起
    訴。
    理      由
一、檢察官上訴意旨略以：被告飲酒過量，導致意識模糊，辨識能力低落，猶無駕駛
    執照而貿然駕車，漠視公共安全、行人權益，終致肇事致被害人死亡，其可責性
    較一般交通事件為高，原審量刑過輕等語。
二、右開事實，業據被告於偵查及原審、本院審理中均坦承不諱，核與到場處理本案
    之警員即証人鄧鴻文結証相符，並有道路交通事故調查報告表、彰化縣警察局舉
    發違反道路交通管理事件通知單、酒精成份測試報告、照片、彰化秀傳紀念醫院
    法醫參考病歷摘要等在卷可資佐證，又被害人係因本件車禍致死亡，業經臺灣彰
    化地方法院檢察署檢察官督同檢驗員相驗明確，有相驗屍體證明書、驗斷書及勘
    驗筆錄等在卷可憑。按汽車駕駛人飲酒後吐氣所含酒精成份超過每公升○‧二五
    毫克以上者，不得駕車，而行車速度，依標誌之規定，又汽車行駛時，駕駛人應
    注意車前狀況，並隨時採取必要之安全措施，道路交通安全規則第一百十四條第
    二款、第九十三條第一項、第九十四條第三項分別定有明文。被告於前揭時地駕
    駛車輛應注意能注意而不注意上開規定，竟於酒後超速駕車，且未注意車前狀況
    ，以致肇事，被告之行為自有過失，是被害人之死亡，係由被告之行為所致，其
    間有相當因果關係，已極為明確。又法務部就刑法第一百八十三條之三所稱不能
    駕駛動力交通工具，參考德國、美國之認定標準，對於酒精濃度呼氣已達每公升
    ○‧五五毫克 (○‧五五ＭＧ／Ｌ)或血液濃度達○‧一一％以上者，肇事率為
    一般正常人之十倍，認為已達「不能安全駕駛」之標準，本件被告於肇事後經警
    方實施吐氣所含酒精成份測試結果，達每公升○‧八二毫克，參酌被告供稱於肇
    事時究行駛於何車道，已記憶不清，業據其於偵查中坦承在卷，且渠於肇事後已
    呈酒醉狀態，並經証人鄧鴻文結証在卷，顯然被告當時已有不能安全駕駛之情形
    甚明，本件被告犯罪事證明確，其犯行已堪認定。
三、核被告所為係犯刑法第二百七十六條第一項之過失致人於死罪及刑法第一百八十
    五條之三之公共危險罪。被告前開所犯二罪間，犯罪構成要件不同，行為互殊，
    顯係基於個別犯意為之，應予分論併罰。被告未考領駕駛執照，且酒醉駕車肇事
    ，致人死亡，依道路交通管理處罰條例第八十六條第一項規定，其過失致死罪部
    分，應加重其刑。
三、查被告與被害人配偶丙○○於八十八年一月十日在彰化縣永靖鄉調解委員會以二
    百二十萬元達成和解，內容包括強制保險一百二十萬元由丙○○領取，其餘一百
    萬元己給付完畢，嗣因肇事車輛未有保險致保險金額無法如數給付，現於原審法
    院另行起訴請求等情，業據被告及丙○○一致陳明在卷，並有調解書影本附卷可
    考。原審予以論罪科刑固非無見，惟本件被告無駕駛執照本不得駕駛小客車，竟
    於酒後超速行駛，致發生本件事故，被告過失情節重大，且於事後未能完全依約
    賠償，原判決就過失致死部分量處有期徒刑四月，公共危險部分量處拘役五十五
    日，均屬過輕，檢察官上訴指摘原判決不當為有理由，應予撤銷改判。爰審酌上
    情、被告犯罪犯罪所生之損害及犯罪後態度等一切情狀，量處如主文第二項所示
    之刑，並定其執行刑，並分別諭知易科罰金之折算標準。
四、據上論斷，應依刑事訴訟法第二百九十九條第一項前段，刑法第二百七十六條第
    一項、第一百八十五條之三、第四十一條、第五十一條第五款，道路交通管理處
    罰條例第八十六條第一項，罰金罰鍰提高標準條例第一條前段、第二條，判決如
    主文。
本案經檢察官甲○○到庭執行職務。
中      華      民      國    八十九     年      七       月    二十五 日
                                  臺灣高等法院臺中分院刑事第四庭
                                        審判長法  官  洪  耀  宗
                                              法  官  吳  重  政
                                              法  官  劉  登  俊
右正本證明與原本無異。
不得上訴。
                                              書記官  吳  麗  慧
中      華      民      國    八十九     年      七       月    二十六  日
                                                                        Ｉ


司法院資訊處製作；財團法人民間司法改革基金會備份。
